臺灣桃園地方法院交通事件裁定　　　　　　　　　　九十三年度交聲字第四三三號
　　原處分機關　交通部公路總局新竹區監理所中壢監理站
　　異　議　人　萬鈺通運股份有限公司
　　即受處分人
　　法定代理人　吳源泰　男　四.
　　代　理　人　黃招斌
右受處分人因違反道路交通管理處罰條例案件，不服原處分機關交通部公路總局新竹
區監理所中壢監理站九十三年八月十八日壢監裁字第裁五三－Ａ00000000號
處分，聲明異議，本院裁定如左：
    主  文
異議駁回。
    理  由
一、原舉發及處分意旨略以：異議人即受處分人萬鈺通運股份有限公司（下稱萬鈺公
    司）所有之八七—ＧＢ號營業半拖車，於民國九十三年六月十四日凌晨三時三十
    七分許，行經台北市○○○路與濟南路口有燈光號誌管制之交岔路口時，闖越紅
    燈，而為原舉發機關台北市政府警察局交通警察大隊照相後逕行舉發。原處分機
    關交通部公路總局新竹區監理所中壢監理站因依道路交通管理處罰條例第五十三
    條第一項規定，裁處受處分人罰鍰新台幣（下同）三千六百元。
二、異議意旨略以：本件於舉發時地闖越紅燈之八七—ＧＢ號半拖車雖確為異議人萬
    鈺公司所有，惟半拖車車體並無動力，需由曳引車連結拖曳始得行動，而半拖車
    、曳引車不僅分屬不同車種，各有登領號牌使用，且曳引車、半拖車為不同貨運
    公司所有之情形，亦非鮮見。按闖越紅燈之違規處罰對象，應為實際之違規曳引
    車駕駛人而非半拖車所有人，然原舉發機關未能指出本件違規之曳引車車號，供
    異議人找到真正之違規駕駛人，異議人又係所屬車隊眾多之貨運集團公司，無法
    採取限制曳引車需曳引固定半拖車之措施。是故，依刑事訴訟法第一百五十四條
    規定，舉發機關既無法舉證證明本件違規之曳引車車號及駕駛，即難認定異議人
    確有前揭違規事實。原處分機關逕以本件違規之半拖車為異議人所有，即遽爾認
    定異議人為違規駕駛人，而裁處罰鍰，顯然有誤。為此請准予撤銷原處分另為適
    法處分云云。
三、本院查：
（一）異議人萬鈺公司所有之八七—ＧＢ號營業半拖車，於九十三年六月十四日凌晨
      三時三十七分許，由不詳車號之曳引車牽引拖曳，行經台北市○○○路與濟南
      路口有燈光號誌管制之交岔路口處，於行車管制號誌轉換為紅燈二點八秒後，
      未依規定煞停，仍以時速五十一公里之速度繼續行駛通過路口，而為原舉發機
      關台北市政府警察局交通警察大隊逕行照相舉發之事實，有原處分機關交通部
      公路總局新竹區監理所中壢監理站九十三年八月三十日竹監壢字第０九三００
      一八八九三號函暨所附台北市政府警察局九十三年八月五日北市警中正一分交
      字第０九三六二一六四三００號函、八七—ＧＢ號半拖車拖車車籍查詢表各一
      份、舉發違規照片二張附卷可稽。
（二）按「汽車駕駛人之行為有左列情形之一，當場不能或不宜攔截製單舉發者，得
      對汽車所有人逕行舉發處罰：一、闖紅燈或平交道‧‧‧六、其他違規行為經
      以科學儀器取得證據者」、「逕行舉發違反道路交通管理事件，經汽車所有人
      依通知單之應到案日期前到案，並告知違規駕駛人姓名、
      址者，處罰機關應即另行通知違規駕駛人到案依法處理；逾應到案日期，處罰
      機關應依本條例第八十五條第三項規定處罰該汽車所有人」，道路交通管理處
      罰條例第七條之二第一項第一款、第六款、違反道路交通管理事件統一裁罰基
      準及處理細則第二十四條分別訂有明文。而本件違規半拖車縱然與牽曳之曳引
      車有個別車號，可能分屬不同人所有，然違規當時半拖車既係由曳引車拖曳上
      路，行駛時無從分離，則在相關之交通違規事件時，半拖車與曳引車自應視為
      一體，而有上開規定之適用。經查，本件違規係由原舉發機關台北市政府警察
      局交通警察大隊照相舉發後，據以於九十三年六月二十九日填製北市警交大字
      第Ａ00000000號舉發違反道路交通管理事件通知單送達異議人，其上
      載明應到案日期為九十三年七月二十五日。嗣異議人雖在上開期限內，於九十
      三年七月二十一日向原處分機關提出申訴，然並未告知本件違規曳引車之車號
      或駕駛人年籍等資料，以憑裁處，有前開舉發違規通知單及異議人陳述單附卷
      可考。依上說明，原處分機關乃以異議人為裁罰對象，即無不合。再按，「汽
      車駕駛人，行經有燈光號誌管制之交岔路口闖紅燈者，處新台幣一千八百元以
      上五千四百元以下罰鍰」，道路交通管理處罰條例第五十三條定有明文，是則
      ，原舉發機關以異議人所有之車輛闖越紅燈為由，裁處異議人罰鍰三千六百元
      ，其裁量並未逾越法律授權，自亦無不合。綜上，本件原處分機關裁處異議人
      罰鍰，經核並無違誤可言。
（三）異議人雖以前詞置辯，並提出另案之舉發違規通知單為證，然查，本件原處分
      機關正係因僅查得汽車所有人而不知違規駕駛人為何人，故依前揭規定裁處汽
      車所有人罰鍰，已如前述。而上開逕行舉發違規之交通事件，如汽車所有人未
      到案或到案後未能告知違規駕駛人者，處罰機關得逕行處罰汽車所有人之規定
      ，係立法機關斟酌違規駕駛人之違法程度、採證過程中可能增加交通事故之風
      險，及汽車所有人多為車輛之使用人，如對其科以適度之舉證責任，應無不妥
      等因素，認為科汽車所有人一定之舉證責任，證明其並非真正之違規駕駛人，
      並無不妥，而有前開法律規定；此與刑事訴訟法第一百五十四條之無罪推定原
      則不同。是故，異議人所辯，不足採為有利於其之認定。至於異議人提出之另
      案舉發違規通知單，係警員當場攔停舉發之案件，其查獲經過與本案不同，無
      法相提並論，自不能執為有利於異議人之認定，併予敘明。
（四）綜上，原處分機關依據道路交通管理處罰條例第五十三條、第八十五條第三項
      等規定，裁處異議人罰鍰三千六百元，並無違誤。異議人以舉發員警未能證明
      本件拖曳異議人半拖車之曳引車，亦為異議人之車輛為由，聲明異議，為無理
      由，應予駁回，爰裁定如主文。
據上論斷，應依道路交通案件處理辦法第十九條，裁定如主文。
中        華        民        國    九十三    年    十    月    廿七    日
                                  臺灣桃園地方法院交通法庭
                                      法  官    陳彥宏
右正本證明與原本無異。
如不服本裁定，應於裁定送達後五日內向本院提出抗告狀。
                                      書記官    翁其良
中　　　華　　　民　　　國　　九十三　　年　　　十　　　月　　二十八　　日
